【裁判字號】    99,訴,161
【裁判日期】    990603
【裁判案由】    返還停車位   等
【裁判全文】
臺灣高雄地方法院民事判決               99年度訴字第161號
原      告  財團法人高雄市基督教會錫安堂
法定代理人  己○○
訴訟代理人  陳里己律師
            楊啟志律師
            陳勁宇律師
被      告  乙○○
被      告  戊○○
上列當事人間返還停車位等事件，本院民國99年5 月20日言詞辯
論終結，判決如下：
    主      文
原告之訴駁回。
訴訟費用由原告負擔。
    事實及理由
一、本件原告起訴主張：坐落高雄縣鳳山市○○段火房口小段14
    -44 、14-194、14-223地號土地，門牌號碼為高雄縣鳳山市
    ○○路96號公寓大樓（以下簡稱系爭大樓），原為訴外人北
    區建設股份有限公司（下稱北區公司）所興建，並於民國82
    年7 月1 日完成第一次登記取得系爭大樓各區分所有權，而
    訴外人北區公司於出賣系爭大樓之區分所有權時，係按共用
    部分應有部分之比例分別與各購買人間達成分管契約，以約
    定專用之方式由各購買人取得停車位之專用權，除1 樓建物
    因共用部分之應有部分比例較大，取得2 個停車位之專用權
    外，其餘每一區分所有建物均各取得1 個停車位之專用權，
    並配置1 副進出地下室車道之遙控器及停車位使用證明書，
    其中系爭大樓一樓建物（905 建號）係出售予訴外人潘柏辰
    ，並取得編號14、15號之停車位專用權；二樓之1 建物（90
    6 建號）係出售予訴外人潘清標，並取得編號19號之停車位
    專用權；二樓之2 建物（907 建號）係出售予被告乙○○，
    並取得編號16號之停車位專用權；二樓之3 建物（908 建號
    ）係出售予訴外人潘清境，並取得編號3 號之停車位專用權
    。嗣上開一樓、二樓之1 、二樓之2 、二樓之3 建物及其坐
    落之土地（下稱系爭房地），均經訴外人丙○○於94年間向
    法院拍定取得所有權後，訴外人丙○○復將該一樓、二樓之
    1 、二樓之2 、二樓之3 建物及其坐落之土地出售予伊，並
    完成所有權移轉登記，則伊自應繼受原分管契約而對系爭大
    樓編號3 、14、15、16、19號停車位有專用使用權。詎被告
    戊○○、乙○○無權占用編號16號之停車位，而被告乙○○
    則無權占用屬伊所有之編號3 、14、15、16、19號停車位之
    遙控器計5 副及該等停車位之使用證明書計5 份，經伊屢次
    催討仍拒不返還，為此爰依民法第767 條、第962 條規定及
    分管契約之內容提起本訴，並聲明：(一)被告戊○○應將系爭
    大樓地下一層如起訴狀附圖所示編號16號停車位遷讓返還予
    原告；(二)被告乙○○應將系爭大樓地下一層如起訴狀附圖（
    如附件附圖）所示編號3 、14、15、16、19號停車位之車道
    遙控器計5 副及車位使用證明書計5 份交付予原告。
二、被告則分別以下情詞置辯：
（一）被告戊○○係以：被告戊○○雖確有將車輛停放在系爭大
      樓如原告所主張編號16號之停車位，但該處依系爭大樓建
      築平面圖係規劃為管理員室使用，後經系爭大樓之管理委
      員會將管理員室拆除後所遺留之空間，若系爭大樓管理委
      員會向其請求，其即會將車輛移出，惟與原告並無任何關
      連，且其先前就編號16號車位亦有向管委會繳納管理費及
      清潔費，本件原告請求為無理由等語，資為抗辯，並聲明
      ：原告之訴駁回。
（二）被告乙○○則以：被告乙○○原為訴外人北區公司之負責
      人，當初北區公司出售系爭大樓時，係將車位與建物分開
      出售，若有另行購買車位，方以訴外人北區公司之名義發
      給車道遙控器及車位使用證明書，原告所稱每戶平均配有
      停車位並有分管約定存在均非事實，而原告之前手即訴外
      人丙○○當初並未購買停車位，原告就系爭大樓編號3 、
      14、15、16、19號停車位自無任何權利，故本件原告請求
      伊交付車道遙控器及車位使用證明書均屬無據等語，爰聲
      明求為判決原告之訴駁回。
三、兩造爭執與不爭執之事項：
（一）不爭執事項：
    (一)系爭大樓原為訴外人北區公司所興建，並於82年7 月1 日
      完成第一次登記取得大樓各區分所有權，其中系爭大樓一
      樓（905 建號）、二樓之1 （906 建號）、二樓之2 （90
      7 建號）、二樓之3 建物（908 建號）及其坐落之土地，
      均由訴外人丙○○於94年間經由法院拍賣程序取得所有權
      後，訴外人丙○○復於97年6 月間將系該一樓、二樓之1
      、二樓之2 、二樓之3 建物及其坐落之土地出售予原告，
      並於97年9 月25日辦理所有權移轉登記完畢，此有建物登
      記謄本及異動索引資料為證（見本院卷10至24頁）。
    (二)被告戊○○確有占有使用系爭大樓中如附圖所示編號16號
      停車位。
    (三)被告乙○○迄今仍持有系爭大樓編號3 、14、15、16、19
      號停車位之車道遙控器及停車位使用證明書。
    (四)系爭大樓編號16號停車位所在位置於建築平面圖上原係規
      劃為管理員室，此有地下層平面圖為證（見本院卷第92頁
      ）。
（二）爭執事項：
    (一)系爭大樓區分所有權人間就地下室停車位之使用有無分管
      契約存在？原告是否為系爭大樓編號3 、14、15、16、19
      號停車位之專用使用權人？
    (二)原告得否請求被告戊○○返還系爭大樓編號16號停車位？
      原告得否請求被告乙○○交付車道遙控器及車位使用證明
      書？
四、本院之判斷：
（一）就系爭大樓區分所有權人間就地下室停車位之使用有無分
      管契約存在？其內容為何？原告是否為系爭大樓編號3 、
      14、15、16、19號停車位之專用使用權人部分：
    (一)按民法第820 條第1 項規定共有物除契約另有訂定外，由
      共有人共同管理之。又公寓大廈等集合住宅之買賣，建商
      與各承購戶約定，公寓大廈之共用部分或其基地之空地由
      特定共有人使用者，除別有規定外，應認共有人間已合意
      成立分管契約。倘共有人已按分管契約占有共有物之特定
      部分，他共有人嗣後將其應有部分讓與第三人，除有特別
      情事外，其受讓人對於分管契約之存在，通常即有可得而
      知之情形，而應受分管契約之拘束，即區分所有權人將其
      分管停車位相對應之共用部分之應有部分移轉所有權予他
      區分所有權人，其分管契約對於受讓人繼續存在（最高法
      院97年度台上字第909 號判決、96年度台上字第1152號判
      決、91年度台上字第242 號判決參照）。是共有人就共有
      物之管理，如無分管協議者，即應共同管理之，但如有分
      管協議存在，基於契約自由原則，各共有人間就共有物之
      使用、收益或管理，既有約定其方法，而有所謂之共有物
      分管契約，各共有人自應受該分管契約之拘束，亦即共有
      物之管理、使用及收益等行為，應依已達成之協議方法而
      定。
    (二)經查：
    1.依證人即現為系爭大樓之住戶丁○○於本院審理期間，來
      院證稱：現仍住在系爭大樓，我是先租，後來跟我的房東
      買，房子當時是登記房東女兒的名義，買的時候有車庫。
      我在買之前當時他跟我說房價是500 多萬，而停車位是50
      萬，後來房價一直跌，他就算我便宜，我是以總價買的，
      我在租的時候就已經有連車位一起租，我是在86年就開始
      租。我之前租的時候沒有給我車位使用證明，但是買了之
      後就有給我。車位使用證明書如本院卷第119 頁，轉讓時
      車位證明名字外面沒有變更，是在內頁的轉讓記錄註記。
      我去租的時候，房東告知我因為房東有買車位，所以可以
      使用等語（見本院卷第140 至142 頁）。而另一證人即同
      為系爭大樓之住戶甲○○亦到庭證述：我太太楊秀梅是系
      爭大樓名義購買人，已住15年了，我們是買第二手，當時
      我們買有提到車位，但是一口價就包含車位價格在內，簽
      約時有交付如本院卷第119 頁之車位使用證明書等語（見
      本院卷第154-155 頁）。又證人即直接向北區公司購買系
      爭大樓房屋之張經展亦證稱：當時購買系爭大樓是跟被告
      乙○○接洽，房子跟車位是分開買的。好像沒有有購買房
      子但是沒有買車位可以使用車位之情形，有車位使用證明
      書等語（見本院卷第156 、157 頁）。由上開證人丁○○
      、甲○○、張經展之證詞可知，北區公司當時係將系爭大
      樓中之區分所有權單位與系爭大樓地下室之停車位分別出
      售，並對有購買車位之人核發車位使用證明書，而觀被告
      所提出系爭大樓之停車位使用證明書所示，其證明書中均
      已標示有可使用之停車位位置（見本院卷第119-124 頁）
      ，是北區公司既於系爭大樓完工後，與各承購戶定明停車
      位之使用權者及其範圍，當可解釋為係一種共有物之分管
      契約，其內容即為僅有付費購買特定車位者，始能使用該
      特定車位，而具有拘束各該分管契約當事人之效力；非如
      原告所為上揭主張係按所持有共有部分之應有部分比例決
      定有無使用特定車位之權利。
    2.原告雖主張訴外人丙○○係向本院拍定購得原屬潘柏辰、
      潘清標、被告乙○○、潘清境之前開房屋，而應繼受潘柏
      辰等人所可使用包括編號3 、14、15、16、19號之停車位
      之專用權，其後原告再向丙○○購得前開系爭大樓之房屋
      ，自應繼受訴外人丙○○而得享有編號3 、14、15、16、
      19號之停車位之專用權云云。然在被告乙○○否認潘柏辰
      、潘清標及潘清境曾於購買系爭大樓之區分所有建物時購
      買停車位，並主張編號16之停車位並未售出（見本院卷第
      63頁）之情形下，原告自應就潘柏辰曾取得編號14、15號
      之停車位專用權、另潘清標曾取得編號19號之停車位專用
      權，被告乙○○曾取得編號16號之停車位專用權，以及潘
      清境曾取得編號3 之停車位專用權等事實，負舉證之責。
      而經本院依職權調取原告之前手即訴外人丙○○因本院93
      年度執字第26052 號、94年度執字第11106 號強制執行程
      序拍定取得系爭房地執行程序卷宗核閱之結果，並無由得
      知丙○○於取得系爭房地時，而有一併取得系爭房地所相
      對應之專用停車位，其上僅載明系爭房地於系爭大樓公共
      設施之共有部分比例。又雖證人即訴外人丙○○曾來院證
      稱：之後將房子來賣給原告時，有告訴他們買賣標的包含
      停車位，因為潘清標有告訴我我買到他的公共設施的位置
      在哪裡，當時他有給我停車位的位置圖，而潘柏辰跟潘清
      境都是潘清標代理點交等語（見本院卷第110-111 頁）。
      然證人丙○○亦同時證稱：當時潘清標在點交時並未告知
      有停車使用證，並不知道有停車證，而乙○○並未點交停
      車證給我等語（見本院卷第111 頁）。因苟訴外人潘清標
      等人於購買系爭大樓之區分所有建物之時確曾向北區公司
      購買停車位，而得享有上揭停車位之專用權，依前揭證人
      丁○○、甲○○、張經展之證詞，潘清標等人自應擁有上
      開停車位之使用證明書，然潘清標並未提出相應之停車位
      證明書予證人丙○○，又上開停車位之停車位使用證明書
      ，均仍由被告乙○○，即同為北區公司之負責人持有中，
      此為兩造所不爭，復在訴外人潘清標已因車禍死亡，此經
      被告乙○○陳述明確，而無法傳訊調查之情形下，尚難僅
      以證人丙○○之上揭證詞而為有利原告之認定，而逕認原
      告因向證人丙○○購買系爭大樓中之區分所有建物而已繼
      受分管契約並取得上揭停車位之專用權。
    3.又雖原告雖另行提出確認書1 份及停車場照片（見本院卷
      第34-40 頁），欲證明證人丙○○已因全體系爭大樓區分
      所有權人確認而已取得前開停車位之專用權，然觀原告所
      提出之確認書，其上並未經系爭大樓之全體區分所有權人
      簽名確認（見本院卷第40頁），復為被告所否認，而證人
      甲○○亦來院證稱：成立管委會後未經就地下停車位做過
      討論等語（見本院卷第154 頁），自難認證人丙○○確已
      因另有分管協議而取得前述本件系爭停車位之專用權。
（二）就原告得否請求被告戊○○返還系爭大樓編號16號停車位
      ，及請求被告乙○○交付車道遙控器及車位使用證明書之
      部分：
      承前所述，原告既非為系爭大樓如附圖所示編號3 、14、
      15、16、19號停車位之專用使用權人，則其請求被告戊○○返還系爭大樓如附圖所示編號16號停車位，及請求被告
      乙○○交付車道遙控器及車位使用證明書，均屬無據，應
      予駁回。
五、綜上所述，原告依民法第767 條、第962 條規定及分管契約
    ，請求被告戊○○返還系爭如附圖所示編號16號停車位及請
    求被告乙○○交付車道遙控器及車位使用證明書，因原告無
    法證明其屬系爭大樓編號3 、14、15、16、19號之停車位專
    用使用權人，故其請求均無理由，應予駁回。
六、本件事證已臻明確，兩造其餘攻擊防禦方法及舉證，核與判
    決結果無影響，爰不予一一論述，附此敘明。
據上論結，原告之訴為無理由，依民事訴訟法第78條，判決如主
文。
中    華    民    國    99    年    6     月     3    日
                      民事第六庭法  官  李怡諄
正本係照原本作成。
如不服本判決，應於送達後20日內，向本院提出上訴狀並表明上
訴理由，如於本判決送達前提起上訴者，應於判決送達後10日內
補提上訴理由書（須附繕本）。
中    華    民    國    99    年    6     月     3    日
                                書記官  陳建琪

司法院資訊處製作；財團法人民間司法改革基金會備份。
